【裁判字號】    98,交聲,3662
【裁判日期】    980929
【裁判案由】    聲明異議
【裁判全文】
臺灣臺中地方法院交通事件裁定        98年度交聲字第3662號
原處分機關  交通部公路總局臺中區監理所
異  議  人
即受處分人  甲○○
上列異議人因違反道路交通管理處罰條例案件，對於交通部公路
總局臺中區監理所於民國98年9月10日所為中監違字第裁60-HC00
00000-0號處分聲明異議，本院裁定如下：
    主    文
原處分撤銷。
甲○○汽車所有人牌照業經繳銷，無牌照仍行駛，處罰鍰新臺幣
壹萬零捌佰元。
    理    由
一、原處分機關略以：聲明異議人即受處分人甲○○（下稱受處
    分人）所有車牌號碼3Q-0331號自用小貨車，於民國96年9月
    9日14時10分許，在臺中縣太平市○○路與中和街口處，因
    「1.未依規定懸掛牌號行駛。2.牌照業經繳註銷仍行駛（禁
    駛）」違規，經臺中縣警察局太平分局依違反道路交通管理
    處罰條例第12條第1項第7款及第8款當場舉發。受處分人未
    於期限內到案已逾60日以上，本所遂於98年8月14日先以中
    監違字第裁60-HC0000000號裁決書裁處罰鍰新臺幣（下同）
    21,600元；因98年8月14日（移送書誤載為95年8月14日）填
    製之中監違字第裁60-HC0000000號裁決書裁處金額有誤，本
    所已予撤銷，並另於98年9月10日重新填製60-HC0000000-1
    號裁決書裁處罰鍰10,800元，本所依法裁決應無不合等語。
二、聲明異議意旨略以：受處分人於92年間將車號3Q-0331號自
    用小貨車繳銷，以一般經驗認知車子只是在山上載農作用具
    ，應該就是平常「農用車輛」。因保養維修之需，於96年9
    月9日將裝載務農用具的車輛開往太平市區維修保養，但車
    輛行經太平市○○路與中和街口時，被交通員警開立罰單，
    受處分人將罰款繳清，然後又於98年1月25日接獲臺中縣地
    方稅務局寄的裁處書，於98年8月24日又接到貴單位裁處書
    ，受處分人詳閱裁處書後，發覺此裁處書中所述及「違反道
    路交通管理事件通知單」與實情不符，爰聲明異議等語。
三、按汽車牌照業經繳銷、報停、吊銷、註銷，無牌照仍行駛者
    ，處汽車所有人3,600元以上10,800元以下罰鍰，並禁止其
    行駛，道路交通管理處罰條例第12條第1項第8款定有明文；
    又汽車所有人逾越應到案期限60日以上繳納罰鍰或逕行裁決
    處罰者，處罰鍰10,800元，違反道路交通管理事件統一裁罰
    基準表亦有明定。
四、經查：
  (一)受處分人於前揭時地，因「1.未依規定懸掛牌號行駛。2.牌
    照業經繳註銷仍行駛（禁駛）」之違規情事，為警當場製單
    舉發，有上開舉發違反道路交通管理事件通知單在卷可稽，
    ，並為受處分人所不爭執，應堪認定。嗣經原處分機關依其
    具體違規事實，擇據單一適當條款，以道路交通管理處罰條
    例第12條第1項第8款予以處罰，亦有上開裁決書及本院公務
    電話紀錄各1紙在卷可參。
  (二)按人民違反法律上之義務而應受行政罰之行為，法律無特別
    規定時，雖不以出於故意為必要，仍須以過失為其責任條件
    ，但應受行政罰之行為，僅須違反禁止規定或作為義務，而
    不以發生損害或危險為其要件者，推定為有過失，於行為人
    不能舉證證明自己無過失時，即應受處罰，司法院大法官釋
    字第275號解釋可資參照。另按違反行政法上義務之行為非
    出於故意或過失者，不予處罰，行政罰法第7條第1項亦有明
    文，是違反行政法上義務之行為，並不以故意為限，倘有過
    失，亦仍應負行政法上之責任。本件受處分人所有車牌號碼
    3Q-0331號自用小貨車於92年間已辦理繳銷牌照手續，且受
    處分人確有於前揭時、地駕駛已繳銷汽車號牌之上開自用小
    貨車乙節，為受處分人於聲明異議狀內所自承，並有車牌號
    碼3Q-0331號自用小貨車汽車車籍查詢1紙在卷可稽；則受處
    分人對其於上揭時、地無號牌之駕駛行為顯確有認識，難謂
    其所為無故意或過失，而汽車行駛本需懸掛合法核發之牌照
    ，此乃一般生活經驗法則，法律復有前揭強制規定，要難以
    不知法律解免其責。是以，受處分人前揭所辯，委無足採。
  (三)惟按交通道路管理處罰條例第12條第1項第7款「已領有號牌
    而未懸掛或不依指定位置懸掛。」所謂之已領有號牌，應係
    指該號牌已依法領取且未經繳銷、報停、吊銷、註銷者而言
    ，此觀同條項第8款「牌照業經繳銷、報停、吊銷、註銷，
    無牌照仍行駛。」亦須處汽車所有人新臺幣3,600元以上10,
    800元以下罰鍰之規定自明。本件受處分人既係就已繳銷無
    牌照之汽車仍予行駛，而非就領有牌照之汽車未懸掛牌照予
    以行駛，揆諸上開說明，應係違反道路交通管理處罰條例第
    12條第1項第8款，而非同條項第7款規定。原處分機關併依
    道路交通管理處罰條例第12條第1項第7款之規定，對於登記
    所有人之受處分人為本件裁處，於法即有未合。
四、綜上所述，受處分人牌照經繳銷仍行駛之違規行為至為明確
    ，其上開所辯，尚無可採。原處分機關認受處分人除有「牌
    照業經繳銷，無牌照仍行駛」之違規外，併有「領有號牌而
    未懸掛」情形，併依道路交通管理處罰條例第12條第1項第7
    款規定裁處，即有可議之處，而屬無可維持，是受處分人之
    主張雖無可採，然原處分既有不當之處，仍應由本院予以撤
    銷，並依原裁決書以逾越應到案期限60日上之裁罰基準，依
    道路交通管理處罰條例第12條第1項第8款、違反道路交通管
    理事件統一裁罰基準表之規定，裁處罰鍰10,800元，以資適
    法。
五、據上論斷，應依道路交通管理處罰條例第87條第2項，道路
    交通案件處理辦法第20條前段，裁定如主文。
中    華    民    國    98    年    9    月    29     日
                  交通法庭    法  官  廖慧如
以上正本證明與原本無異。
如不服本裁定，應於送達後5日內向本院提出抗告狀（須附繕本
）。
                              書記官  張宏清
中    華    民    國    98    年    9    月    29     日


司法院資訊處製作；財團法人民間司法改革基金會備份。
